【裁判字號】    92,上易,998
【裁判日期】    920430
【裁判案由】    妨害名譽
【裁判全文】
臺灣高等法院刑事判決                            九十二年度上易字第九九八號
    上  訴  人
    即  自訴人  乙○○
    被      告  甲○○
                          臺北.
右上訴人因妨害名譽案件，不服臺灣板橋地方法院九十二年度自字第五一號，中華民
國九十二年二月十八日第一審判決，提起上訴，本院判決如左：
    主  文
上訴駁回。
    理  由
一、自訴意旨略以：被告甲○○所經營之電視媒體，於民國九十一年八月七日、八日
    二日，以頭條社會新聞向全世界謗稱：「˙˙˙乙○○是重大經濟犯，詐財二點
    二億，侵占他人四棟房子，˙˙˙」等語，企圖摧毀自訴人一生，因認被告涉犯
    誹謗罪嫌云云。
二、按同一案件繫屬於有管轄權之數法院者，由繫屬在先之法院審判之；非經共同直
    接上級法院之裁定，繫屬在後之法院，屬不得為審判之法院，應對重複起訴之案
    件，諭知不受理之判決。此觀刑事訴訟法第八條、第三百零三條第七款規定自明
    。此項一事不再理之原則，依同法第三百四十三條之規定，於自訴程序準用之。
    而決定案件繫屬先後，應以起訴書或自訴狀送交法院之日，即案件繫屬於法院之
    日為準。
三、經查：自訴人自訴被告涉犯相同誹謗事實，業經自訴人於九十一年八月二十九日
    向臺灣臺北地方法院提起自訴（九十一年自字第六三五號），自訴被告涉嫌誹謗
    罪嫌，經台灣台北地方法院駁回自訴後，自訴人向本院提起上訴（九十二年度上
    易字第三二九號）等情，有「臺灣高等法院被告全國前案紀錄表」、臺灣臺北地
    方法院九十一年度自字第七八一號不受理判決各一份在卷可稽（見原審卷第八頁
    、二四頁）。自訴人本案自訴狀則於九十二年一月三十日始提出繫屬於原審法院
    之情，亦有原審卷第一頁正面之收文章記載之日期足證（見原審卷第一頁）。則
    本案顯屬後起訴繫屬於法院之案件。揆諸前揭說明，對於本案，原審法院係屬繫
    屬在後不得審判之法院。原審法院乃不經言詞辯論，逕諭知公訴不受理之判決。
四、自訴人上訴意旨略以：自訴人係在板橋法院轄區發現被告犯罪之誹謗報導，故管
    轄法院應在板橋法院云云。
五、按電視新聞報導，苟有誹謗情事，則該報導可收視地區均屬犯罪結果地，各該犯
    罪結果地之法院均有管轄權。本件電視新聞報導在台北市亦得收視，是台灣台北
    地方法院自亦有管轄權。如右所述，自訴人既就同一案件先向有管轄權之台灣台
    北地方法院提起自訴，再向原審法院提起本件自訴，依法自有未合，是原審法院
    因而諭知不受理判決，核無不當。自訴人以本件之管轄法院應屬原審法院而提起
    上訴指摘原審判決不當，為無理由，應予駁回。
據上論斷，應依刑事訴訟法第三百六十八條，判決如主文。
中      華      民      國    九十二    年      四      月    三十      日
                              臺灣高等法院刑事第二十四庭
                                  審判長法  官  陳  貽  男
                                        法  官  李  世  貴
                                        法  官  陳  憲  裕
右正本證明與原本無異。
不得上訴。
                                        書記官  劉  育  妃
中    華    民    國      九十二  年       四       月       三十       日


司法院資訊處製作；財團法人民間司法改革基金會備份。
